臺灣高等法院臺中分院民事裁定　　　　　100年度抗字第219號
抗　告　人　林明章
相　對　人　劉增祥
當事人間聲請假處分事件，抗告人對於中華民國100年4月1日臺
灣苗栗地方法院100年度裁全字第10號所為裁定提起抗告，本院
裁定如下：
    主  文
抗告駁回。
抗告程序費用由抗告人負擔。
    理  由
一、抗告人聲請及抗告意旨略以：第三人劉家隆（已歿）於民國
    （下同）64年1月13日將其所有之苗栗縣西湖鄉○○段51-17
    地號土地（下稱系爭土地）出賣予抗告人，價金新台幣（下
    同）15萬元，抗告人已如數付清，並於90年2月13日追加約
    定，在劉家隆辦理遺產繼承分割過戶手續完畢後，直接將系
    爭土地所有權移轉登記與抗告人，未料劉家隆遲未依約履行
    ，而於98年間死亡，系爭土地並由其繼承人即相對人辦理繼
    承登記完畢，近聞相對人欲將系爭土地另行出售或設定他項
    權利予第三人，為此抗告人擬對相對人提起民事訴訟，請求
    就系爭土地所有權為移轉登記。因相對人有將系爭土地所有
    權移轉或為其他處分之情形，將使請求標的現狀變更，日後
    有不能強制執行或甚難執行之虞，爰提出約定書、土地異動
    索引表、土地登記謄本等件以釋明上述事實，若認釋明仍有
    不足，抗告人並願供擔保，請准予假處分：相對人就其所有
    之系爭土地，除移轉所有權與抗告人外，不得為讓與、設定
    抵押及其他一切處分行為。抗告人就上開聲請假處分之原因
    於原法院已為釋明，本案如先進行向劉家隆之繼承人要求履
    行系爭土地所有權移轉登記訴訟，將有系爭土地若經出售或
    設定抵押權予第三人，有日後不能強制執行或甚難執行之虞
    ，抗告人並已陳明若認釋明不足，願供擔保以代釋明，符合
    民事訴訟法第532條及第533條準用同法第526條第1、2、3項
    規定。並請參考臺灣高等法院97年度抗字第547號裁定案例
    。原裁定駁回抗告人之聲請即有不當，求為廢棄原裁定等語
    。
二、按請求及假扣押之原因，應釋明之；前項釋明如有不足，而
    債權人供擔保或法院認為適當者，法院得定相當之擔保，命
    供擔保後為假扣押，民事訴訟法第526條第1項、第2項規定
    甚明。所謂假扣押之原因，依同法第523條之規定，係指日
    後有不能強制執行或甚難執行之虞，或應在外國為強制執行
    之情形，如債務人浪費財產，增加負擔，或就其財產為不利
    益之處分，將成為無資力之狀態，或將移住遠地、逃匿無蹤
    、隱匿財產等是。債權人就假扣押之原因，依法有釋明之義
    務，亦即須提出可使法院信其主張為真實之證據，必待釋明
    有所不足，而債權人供擔保或法院認為適當者，法院始得定
    相當之擔保，命供擔保後為假扣押，若債權人未釋明假扣押
    之原因，即不符假扣押之要件。次按關於假扣押之規定，於
    假處分準用之，同法第533條亦有明文。
三、抗告人為本件假處分之聲請，於原審提出之不動產買賣契約
    書、合約書、約定書、土地登記謄本、土地登記簿謄本及土
    地異動索引表等影本，僅得認為對假處分之請求為釋明。惟
    抗告人就假處分之原因，僅稱「近聞相對人欲將系爭土地另
    行出售或設定他項權利予第三人」、「因相對人有將系爭土
    地所有權移轉或為其他處分之情形，將使請求標的現狀變更
    ，日後有不能強制執行或甚難執行之虞」云云，並未提出任
    何可供即時調查之證據以為釋明，經原法院通知抗告人補正
    後，仍未釋明。且其提起本件抗告，亦未就假處分之原因為
    釋明。依前揭說明，法院如認債權人釋明不足，固得定相當
    之擔保，命供擔保後為假處分，惟若債權人就假處分之原因
    未予釋明，法院尚不得命供擔保後為假處分。是抗告人假處
    分之聲請，為無理由，不應准許。至於抗告人陳明請參酌臺
    灣高等法院97年度抗字第547號裁定案例云云，經查上開裁
    定係返還擔保金事件，且與本件案情並無相關，而無參考之
    必要，併此敘明。原裁定駁回抗告人假處分之聲請，核無違
    誤。抗告人仍執陳詞，指摘原裁定不當，聲明廢棄，為無理
    由。
四、據上論結，本件抗告為無理由，依民事訴訟法第495條之1第
    1項、第449條第1項、第95條、第78條，裁定如主文。
中    華    民    國   100    年    5     月    26    日
                民事第七庭    審判長法  官  饒鴻鵬
                                    法  官  李平勳
                                    法  官  張瑞蘭
以上正本係照原本作成。
不得再抗告。
                                    書記官  康孝慈
中    華    民    國   100    年    5     月    26    日
                                                      Ａ